【裁判字號】    98,訴,2800
【裁判日期】    980930
【裁判案由】    毒品危害防制條例
【裁判全文】
臺灣板橋地方法院刑事判決              98年度訴字第2800號
公  訴  人  臺灣板橋地方法院檢察署檢察官
被      告  甲○○
上列被告因毒品危害防制條例案件，經檢察官提起公訴（98年度
毒偵字第4041號），被告於準備程序中對被訴之事實為有罪陳述
，本院合議庭裁定由受命法官獨任行簡式審判程序，並判決如下
：
    主    文
甲○○施用第一級毒品，累犯，處有期徒刑拾月；扣案香菸壹支
，沒收。
    事    實
一、甲○○前於民國88年5 月間，因連續施用第二級毒品案件，
    經本院以88年度毒聲字第5348號裁定送勒戒處所觀察、勒戒
    後，因認無繼續施用毒品之傾向，於88年10月5 日執行完畢
    釋放出所，該次施用毒品犯行且由臺灣板橋地方法院檢察署
    檢察官以88年度偵字第12260 號為不起訴處分確定；復於89
    年10月間，仍因連續施用第二級毒品案件，經本院以90年度
    毒聲字第300 號裁定送勒戒處所，施以觀察、勒戒後，因認
    無繼續施用毒品傾向，於90年6 月7 日執行完畢釋放出所，
    該次施用毒品犯行另由臺灣板橋地方法院檢察署檢察官以90
    年度毒偵緝字第396 號為不起訴處分確定；再於93年5 月間
    ，因施用第一、二級毒品案件，經本院以93年度訴字第1679
    號判決分別判處有期徒刑6 月、4 月，並定應執行有期徒刑
    9 月確定，於94年2 月18日因易科罰金執行完畢；又於93年
    間，因違反槍砲彈藥刀械管制條例案件，經本院以94年度訴
    字第2459號判決判處有期徒刑7 月，併科罰金3 萬元確定；
    另於94年9 月間，因施用第一、二級毒品案件，經本院以95
    年度訴字第70號判決分別判處有期徒刑7 月、5 月，並定應
    執行有期徒刑10月確定；前揭3 案所處有期徒刑部分，嗣經
    本院以95年度聲字第2834號裁定應執行有期徒刑1 年4 月確
    定，於96年6 月26日假釋出監，所餘刑期付保護管束，迄96
    年9 月1 日保護管束期滿未經撤銷假釋，未執行之刑以已執
    行完畢論（據此，本件構成累犯）；詎猶未知所戒慎，復基
    於同時施用第一級毒品海洛因、第二級毒品甲基安非他命之
    犯意，於98年5 月31日7 時許，在臺北縣樹林市○○街175
    號住處內，以將海洛因及甲基安非他命混合摻入香煙內，點
    燃後吸食煙氣之方式，施用海洛因及甲基安非他命1 次；嗣
    於98年6 月1 日17時30分許，為警持本院核發之搜索票在上
    揭住處內查獲併扣得其所有供本件施用毒品犯行所用香菸1
    支暨與其本件施用毒品犯行無關之海洛因1 包（毛重0.41公
    克）及改造子彈1 顆，甲○○且同意接受採尿，其尿液檢體
    經警送鑑定後呈嗎啡、甲基安非他命陽性反應。
二、案經臺北縣政府警察局樹林分局移送臺灣板橋地方法院檢察
    署檢察官偵查後起訴。
    理    由
一、認定犯罪事實所憑之證據及理由：
(一)、訊據被告對其在上揭時間、地點施用第一級毒品海洛因、第
    二級毒品甲基安非他命之事實，於本院審理中自白不諱；而
    其為警查獲時，同意接受員警採尿，經警將所採集被告尿液
    檢體送驗後，呈嗎啡、甲基安非他命陽性反應乙節，亦有臺
    北縣政府警察局樹林分局偵辦毒品案被移送者姓名及代碼對
    照表、臺灣檢驗科技股份有限公司98年6 月16日出具之濫用
    藥物檢驗報告各1 份附卷足憑（見偵查卷第13頁、第31頁）
    ；此外，並有被告所有供本件施用毒品犯行所用之香菸1支
    扣案為憑，俱徵被告前開自白應與事實相符，可以採信。
(二)、次按施用第一、二級毒品為犯罪行為，毒品危害防制條例第
    10條第1 項及第2 項各定有處罰明文，故施用該毒品者，依
    前揭規定本應科以刑罰，惟基於施用毒品之人，兼有病患屬
    性，乃於刑事政策上對合於一定條件之施用者，依同條例第
    20條、第23條之規定，施以觀察、勒戒及強制戒治之治療，
    期以保安處分替代刑罰，戒斷其身、心癮，嗣因其程序過於
    繁雜，上揭條例於92年7 月9 日修正公布，自93年1 月9 日
    施行，將該第20條、第23條之保安處分程序，單純區分為「
    初犯」、「五年內再犯」及「五年後再犯」三種；依其立法
    理由之說明：「初犯」，經觀察、勒戒或強制戒治後，應為
    不起訴處分或不付審理之裁定；經觀察、勒戒或強制戒治執
    行完畢釋放後，「五年內再犯」者，因其再犯率甚高，原實
    施之觀察、勒戒及強制戒治既已無法收其實效，爰依法追訴
    或裁定交付審理。至於經觀察、勒戒或強制戒治執行完畢釋
    放後，「五年後再犯」者，前所實施之觀察、勒戒或強制戒
    治已足以遮斷其施用毒品之毒癮，為期自新及協助其斷除毒
    癮，仍適用「初犯」規定，先經觀察、勒戒或強制戒治之程
    序。從而依修正後之規定，僅限於「初犯」及「五年後再犯
    」二種情形，始應先經觀察、勒戒或強制戒治程序，不能逕
    行起訴，亦即設為施用毒品罪起訴條件之限制。但倘被告於
    五年內已再犯，經依法再為保安處分或追訴處罰者，縱其第
    三次（或第三次以上）施用毒品之時間，在初犯之保安處分
    執行完畢釋放五年以後，即非屬「五年後再犯」之情形，且
    因前有「五年內再犯」情形，顯見其再犯率甚高，原實施之
    保安處分無法收其實效，毋庸仍予寬典處遇，而應依該條例
    第10條逕予刑罰制裁，至於第三次（或第三次以上）施用毒
    品之時間，是否宜有期間限制？以多久為適宜？則分屬刑事
    政策、專門醫學之範圍，非審判機關所能決定，有待循立法
    途徑解決（最高法院98年度台非字第56號判決意旨參照）；
    查，被告前於88年5 月間，因連續施用第二級毒品案件，經
    本院以88年度毒聲字第5348號裁定送勒戒處所施以觀察、勒
    戒後，因無繼續施用毒品之傾向，於88年10月5 日執行完畢
    出所，該次施用毒品犯行且由臺灣板橋地方法院檢察署檢察
    官以88年度偵字第12260 號為不起訴處分確定；復於89年10
    月間，仍因連續施用第二級毒品案件，經本院以90年度毒聲
    字第300 號裁定送勒戒處所施以觀察、勒戒後，因無繼續施
    用毒品之傾向，於90年6 月7 日執行完畢出所，該次施用毒
    品犯行另由臺灣板橋地方法院檢察署檢察官以90年度毒偵緝
    字第396 號為不起訴處分確定各情，有臺灣高等法院被告前
    案紀錄表及前揭案號不起訴處分書等在卷可稽，是被告於88
    年間，因觀察勒戒執行完畢釋放出所，併由臺灣板橋地方法
    院檢察署檢察官以88年度偵字第12260 號為不起訴處分確定
    後，仍於5 年以內之89年間，再因施用毒品犯行，於觀察勒
    戒執行完畢釋放出所後，另經臺灣板橋地方法院檢察署檢察
    官復以90年度毒偵緝字第396 號為不起訴處分確定，則其於
    施用毒品初犯經觀察、勒戒執行完畢釋放後，既已於「五年
    內再犯」施用毒品之罪，並經依法送勒戒處所觀察、勒戒而
    再為保安處分（觀察、勒戒後，認無繼續施用毒品傾向而釋
    放，並由檢察官依法為不起訴處分），揆諸前揭說明，被告
    本件於98年5 月31日之施用毒品犯行，雖距之前最後一次觀
    察、勒戒執行完畢釋放之時間（即90年6 月7 日），已有五
    年以上，但因之前業已「五年內再犯」，經依法再為保安處
    分，自不合於毒品危害防制條例第20條第3 項「五年後再犯
    」之規定，即無再送觀察、勒戒及強制戒治之必要，應由檢
    察官就被告此部分施用毒品犯行逕行依法追訴。
二、應適用之法律、科刑審酌事由及沒收物之處理：
(一)、核被告如事實欄所為，係犯毒品危害防制條例第10條第1 項
    之施用第一級毒品罪及同條第2 項之施用第二級毒品罪；其
    施用第一、二級毒品前持有該等毒品行為，均各為其後施用
    之高度行為所吸收，均不另論罪；又被告同時合併施用第一
    、二級毒品，乃以一行為而觸犯2 罪名，為想像競合犯，應
    依刑法第55條規定，僅從一重之施用第一級毒品罪處斷。另
    被告有如事實欄所述前科及刑之執行情形，有前揭臺灣高等
    法院被告前案紀錄表附卷可憑，其於有期徒刑執行完畢後，
    5 年以內，故意再犯本件有期徒刑以上之罪，為累犯，應依
    刑法第47條第1 項規定，加重其刑。
(二)、爰審酌被告曾因施用毒品犯行受觀察勒戒及刑罰執行，仍漠
    視法令禁制而犯本罪，顯未知所戒慎，惟兼衡其施用毒品所
    生危害，實以自戕身心健康為主，對於他人生命、身體、財
    產等法益，尚無明顯而重大之實害，暨其犯罪後坦認犯行之
    態度等一切情狀，就其本件犯行，量處如主文所示之刑，以
    示懲儆。
(三)、扣案香菸1 支，為被告所有供其本件施用毒品犯行所用，業
    據被告供認在卷，爰依刑法第38條第1 項第2 款規定宣告沒
    收；至扣案海洛因1 包（毛重0.41公克）、改造子彈1 顆等
    物，均非被告所有，且無事證顯示，與被告本件施用毒品犯
    行有關，是爰不併於本案宣告沒收銷燬，附此敘明。
據上論斷，應依刑事訴訟法第273 條之1 第1 項、第299 條第1
項前段、毒品危害防制條例第10條第1 項、第2 項，刑法第11條
、刑法第47條第1 項、第55條、第38條第1 項第2 款，判決如主
文。
本案經檢察官高智美到庭執行職務。
中    華    民    國    98    年    9     月    30    日
                  刑事第十九庭法  官  陳明偉
以上正本證明與原本無異。
如不服本判決應於送達後10日內向本院提出上訴狀。
                              書記官  陳玉心
中    華    民    國    98    年    9     月    30    日
附錄本案論罪科刑法條全文
毒品危害防制條例第十條
施用第一級毒品者，處六月以上五年以下有期徒刑。


司法院資訊處製作；財團法人民間司法改革基金會備份。
